臺灣高等法院臺中分院刑事判決　　　　　　　　　　九十年度上訴字第一七三九號
　　上　訴　人　丁○○
　　即　被　告
右上訴人因廢棄物清理法案件，不服臺灣苗栗地方法院九十年度訴字第九九號中華民
國九十年七月十二日第一審判決（起訴案號：臺灣苗栗地方法院檢察署八十九年度偵
字第一二九０號），提起上訴，本院判決如左：
      主  文
原判決撤銷。
丁○○連續未依廢棄物清理法規定領有廢棄物清除、處理許可文件，從事廢棄物清除
、處理，累犯，處有期徒刑壹年貳月。
      事  實
一、丁○○前曾因犯偽造文書罪，經最高法院判處有期徒刑五月確定，於民國（下同
    ）八十五年十二月二十三日執行完畢。猶不知悔改，復以其所有之ＫＲ–八九二
    號營業用曳引車靠行登記於嘉聖通運有限公司（下稱嘉聖公司）名下，而為嘉聖
    公司之靠行司機。緣有坐落苗栗縣苑裡鎮○○段大埔小段二二七地號土地原係吳
    阿芳（另案偵辦中）所有，該土地於八十八年十月二十一日分割增加二二七之四
    地號，均屬吳阿芳所有，嗣吳阿芳於八十八年十一月二十五日將分割後之二二七
    地號土地出賣予不知情之詹萬貴，因該土地地勢低窪有積水，吳阿芳因而允諾詹
    萬貴負責將上開土地填平。丁○○於八十八年十一月間得知吳阿芳提供上開二二
    七、二二七之四地號土地供人回填廢棄物，乃於同月下旬轉知乙○○（業經原審
    判決有期徒刑一年一月，緩刑三年確定在案），乙○○並於同月下旬某日徵得吳
    阿芳之同意。詎丁○○明知其未就廢棄物之清除、處理，依法向主管機關即苗栗
    縣政府申請核發許可文件，竟在國道一號高速公路五股交流道附近得知在臺北縣
    五股、新莊地區及臺北市松山區之不詳建築工地有載運建築物拆除工程棄土之工
    作後，基於從事廢棄物清除、處理之概括犯意，以每次每車酬勞新台幣（下同）
    七千或八千元，自八十八年十一月底某日起至同年十二月十日止，連續駕駛其所
    有靠行登記於嘉聖公司之車號ＫＲ–八九二號曳引車，至其得知有載運廢土工作
    之工地，載運未加分類之含水泥、磚塊、木板、鐵條等摻有拆除建築物所遺雜物
    工程廢土，至吳阿芳管理之苗栗縣苑裡鎮○○段大埔小段二二七、二二七之四地
    號土地傾倒，清除、處理其所載運之廢棄物，前後共傾倒十二次。其於傾倒廢棄
    物時，曾因地質鬆軟，其所駕駛之曳引車輪胎下陷土內多次，而以每次二千元之
    代價，委請吳阿芳以挖土機助車駛離。迨至八十八年十二月十日凌晨駕駛車號Ｋ
    Ｒ–八九二號曳引車，至上開建築工地，載運未加分類之建築物水泥、磚塊、木
    板及鐵條等一般事業廢棄物各一車，欲往上開吳阿芳管理之二筆土地傾倒，嗣於
    同年十二月十日凌晨四時許，在苗栗縣苑裡鎮縣道苗一○三線致民國中附近，為
    警當場查獲。
二、案經苗栗縣警察局通霄分局報請臺灣苗栗地方法院檢察署檢察官偵查起訴。
      理  由
一、訊據被告上訴人即被告（以下簡稱為被告）丁○○對於右開犯罪事實供認不諱（
    見本院卷第三十三頁至第三十五頁及五十六至第五十八頁），核與共同被告乙○
    ○供述及證人吳阿芳、證人丙○○（即承辦警員）等人證述等情節均相符，並有
    苗栗縣環境保護局環境保護工作紀錄表一紙、苗栗縣通霄地政事務所八十九年五
    月十七日（八九）通地二字第二六七五號函附之土地複丈成果圖、地籍圖各一件
    及二二七、二二七之四地號土地登記謄本各一件、現場照片二十七幀附卷可稽。
    又被告確未向主管機關申請核發許可文件即擅自從事上開廢棄物清除、處理，亦
    據證人即苗栗縣清潔隊長邱麒朱證述明確（見偵查卷第三頁反面）。此外並經檢
    察官二次勘驗現場屬實，製有八十九年五月十日、九十年二月五日履勘現場筆錄
    在卷可憑（見偵查卷第二十三頁至第二十五頁、第八十七頁）。至被告雖辯稱其
    係受共同被告乙○○僱用之司機及當時警方係查獲乙○○後，其自動把車子開過
    去，符合自首之規定云云。但查被告並非乙○○所僱用之司機，已據乙○○結證
    在卷（見本院卷第四十三頁至第四十四頁）。另本件係苗栗縣警察局通宵分局山
    腳派出所之警員於八十八年十二月十日四時許執行巡邏勤務時，在苑裡鎮致民國
    中前攔獲被告所駕駛正載運廢棄物之營業大貨車後，始依法偵辦，非自首案件，
    亦有該分局九十一年一月十日（九一）通警刑字第０五五號函一份在卷可按（見
    本院卷第五十一頁），並經承辦警員丙○○結證在卷（見本院卷第四十五頁），
    足證被告上開所辯顯係避重就輕之詞，不足採信。又被告於警訊時已自承「我知
    未經過申請許可承載傾倒廢棄物是違法」等情（見偵查卷第五頁），其於本院調
    查時諉稱不知該規定，核係事後圖卸之詞，亦不足取。是罪證明確，其犯行堪以
    認定。
二、按廢棄物清理法已於九十年十月二十四日經總統明令公布修正，並自同年月二十
    六日起生效，新舊法對於規範對象及行為並無不同，僅處罰條文由原來之第二十
    二條第二項修正為第四十六條第一項，法定刑由舊法「處一年以上五年以下有期
    徒刑，得併科一百萬元以下罰金」之規定，修正為新法之「處一年以上五年以下
    有期徒刑，得併科新台幣三百萬元以下罰金」之規定，除罰金刑部分將銀元一百
    萬元修正為新台幣三百萬元外（罰金刑額度仍相同），刑度並無變更，比較新舊
    法規定，舊法並未較有利於被告，依刑法第二條第一項前段，自應適用裁判時之
    新法規定處斷。
三、至所謂「一般廢棄物」係指垃圾、糞尿、動物屍體或其他非事業機構所產生足以
    污染環境衛生之固體或液體廢棄物。又「事業廢棄物」包括有害事業廢棄物，即
    由事業機構所產生具有毒性、危險性，其濃度或數量足以影響人體健康或污染環
    境之廢棄物，及一般事業廢棄物即由事業機構所產生有害事業廢棄物以外之廢棄
    物（廢棄物清理法第二條參照）。再者，雖營建廢棄土之種類，包括建築工程、
    公共工程及建築物拆除工程施工所產生之剩餘土石方、磚瓦混凝土塊。惟不包括
    施工所附帶產生之金屬屑、玻璃碎、塑膠類、木屑、竹片、紙屑、瀝青等廢棄物
    ，故因施工所生金屬屑、玻璃碎、塑膠類、木屑、竹片、紙屑、瀝青等廢棄物，
    仍屬一般事業廢棄物，有行政院八十六年十二月三十一日台八六內字第五二一０
    九號函可資參照。查被告所載運、傾倒之廢棄物內容，既包括水泥、磚土、木板
    、鐵條等物，且未加分類，則自屬一般事業廢棄物無誤。另從事廢棄物清除、處
    理業務者，應向直轄市、縣（市）主管機關或中央主管關委託之機關申請核發公
    民營廢棄物清除處理機構許可文件後，始得受託清除、處理廢棄物義務，修正後
    廢棄物清理法第四十一條第一項前段定有明文。本件被告未依規定申請核發廢棄
    物清除、處理許可文件，擅自從事廢棄物清除、處理，核其所為係違反修正後廢
    棄物清理法第四十一條第一項前段之規定，應依修正後同法第四十六條第一項第
    四款之規定處斷。其先後犯行，犯罪構成要件相同，顯係基於概括犯意反覆為之
    ，為連續犯，應依法論以一罪。又被告前曾因犯偽造文書罪，經最高法院判處有
    期徒刑五月確定，於八十五年十二月二十四日執行完畢，有臺灣高等法院被告全
    國前案紀錄表足憑，其於五年之內再犯本件之罪，為累犯，應依法加重其刑。原
    審予以論罪科刑，固非無見，惟查原審未及予以新舊法比較，容有可議。被告上
    訴意旨以其行為符合自首之規定為由，執以指摘原判決不當，雖無理由，但原判
    決既有上述可議之處，應由本院將原判決予以撤銷改判。爰審酌被告犯罪之動機
    、目的、手段，所載運傾倒之廢棄物之數量、所生之危害及犯後坦承犯罪等一切
    情狀，量處如主文第二項所示之刑，以示懲儆。
四、據上論結，應依刑事訴訟法第三百六十九條第一項前段、第三百六十四條、第二
    百九十九條第一項前段、修正後廢棄物清理法第四十六條第一項第四款，刑法第
    二條第一項前段、第十一條前段、第五十六條，判決如主文。
本案經檢察官甲○○到庭執行職務。
中      華      民      國      九十一      年    一    月    三十一    日
                                   臺灣高等法院臺中分院刑事第八庭
                                         審判長法  官  羅  得  村
                                               法  官  陳  毓  秀
                                               法  官  劉  榮  服
右正本證明與原本無異。
如不服本判決應於收受送達後十日內向本院提出上訴書狀，其未敘述上訴之理由者並
得於提起上訴後十日內向本院補提理由書（均須按他造當事人之人數附繕本）。
                                               書記官  陳  俞  豪
中      華      民      國    九十一     年      二       月     一     日
                                                                        Ｆ
